臺灣高等法院臺南分院刑事判決　　　　　　　　九十三年度上訴字第七九號　Ａ
　　　上　訴　人
　　　即　被　告　乙　○　○
右上訴人因偽造文書等案件，不服臺灣臺南地方法院九十三年度訴字第五七號中華民
國九十三年八月二十四日第一審判決（起訴案號：臺灣臺南地方法院檢察署九十二年
度調偵字第三九三號），提起上訴，本院判決如左：
      主      文
原判決撤銷。
乙○○連續意圖為自己不法之所有，而侵占對於業務上所持有之物，處有期徒刑拾月
。偽造之「甲○○○日報社」印章壹枚及偽造於玉山商業銀行臺南分行、票號：ＡＥ
0000000號支票背面之「甲○○○日報社」印文壹枚均沒收。
      事      實
一、乙○○係臺灣中華日報社股份有限公司（下簡稱中華日報社）經理部發行中心之
    業務專員，負責向臺南縣市中華日報營業處收取款項及經管發行中心批報銷售等
    業務。詎乙○○竟基於意圖為自己不法所有之概括犯意，(一)自八十六年間某日起
    至九十年四月間止，將其業務上向學甲等十五個營業處收取之里鄰長報費，總計
    新臺幣（下同）三百七十二萬五千九百二十元，侵占入己。(二)於八十八年六、七
    月間，利用其經管發行中心批報銷售職務之便，將前來批報之林清泰、洪鈴香、
    黃俊榮及王麗花等人繳交之保證金九千元、五千五百元、四千二百元及一萬九千
    二百元，侵占入己。(三)復於九十年五月十八日，收受郭綜合醫院所簽發，用以繳
    交九十年三、四、五月份報費之支票一紙（票號：ＡＥ0000000號、面額
    十二萬六千元），侵占入己，並於其後某日，委由不知情刻印商店偽刻「甲○○
    ○日報社」印章一枚，在上開支票背面背書後，挪作私用，轉交予不知情之第三
    人提示兌領而行使之，致生損害於中華日報社及郭綜合醫院。嗣因中華日報社會
    計人員見上開款項久未入帳，經查證後，始知悉上情。
二、案經中華日報社訴由臺灣臺南地方法院檢察署檢察官偵查起訴。
      理      由
一、訊之上訴人即被告乙○○對於右揭事實坦承不諱，惟辯稱：郭綜合醫院所簽發，
    用以繳交九十年三、四、五月份報費之支票一紙（票號：ＡＥ0000000號
    、面額十二萬六千元），所蓋用「甲○○○日報社」印文，係在報社借用云云。
二、經查被告侵占中華日報社費之事實，業據告訴人指訴甚詳，核與證人洪鈴香、王
    麗花、鄧素芳、葉國書、林月桃、許國雄等證述情節相符，被告侵占營業處報費
    明細表、支票存根、收據、繳款確認書、繳款證明單及郭綜合醫院所簽發之玉山
    商業銀行臺南分行甲存帳戶第三二五六－九號、票號：ＡＥ0000000號之
    支票影本等在卷可資佐證。被告於任職中華日報社期間，將其業務上向客戶所收
    取而持有應繳還告訴人之報費及保證金等款侵占入己，並挪為私用，其具有不法
    所有意圖甚明。而被告所蓋用於上開支票背面為背書轉讓使用之「甲○○○日報
    社」印章，並非中華日報社所有，已據證人鄧素芳於偵查中結證甚詳（詳調偵卷
    第九頁），且被告亦於本院審理時供承其無自行雕刻印章之能力，而依社會一般
    經驗，刻印應由刻印商店為之，又無事證可資證明該刻印之人明知被告欲為犯罪
    行為而參與犯罪，是被告委由不知情之人刻該印章，亦可認定。本件被告自白侵
    占犯罪部分，事證明確；其利用不知情之人雕刻印章部分，亦足堪認定，自應依
    法論科。
三、查被告乙○○係中華日報社經理部發行中心之業務專員，負責向臺南縣市中華日
    報營業處收取款項及經管發行中心批報銷售等業務，將其業務上向收取之里鄰長
    報費三百七十二萬五千九百二十元；將批報繳交之保證金三萬七千九百元及收受
    報費支票一紙（票號：ＡＥ0000000號、面額十二萬六千元），侵占入己
    ，並委由不知情刻印商店偽刻「甲○○○日報社」印章一枚，在上開支票背面背
    書後，挪作私用，致生損害於中華日報社及郭綜合醫院。核其所為，係犯刑法第
    二百十六條、第二百十條行使偽造私文書罪及同法第三百三十六條第二項業務侵
    占罪。被告利用不知情之人偽造「甲○○○日報社」印章，係間接正犯。被告持
    偽造印章蓋用印文之行為，乃偽造私文書之部分行為；其偽造私文書後，持以行
    使，其偽造之低度行為，為行使之高度行為所吸收，均不另論罪。被告先後多次
    業務侵占犯行，時間緊接，犯罪構成要件相同，顯係基於概括之犯意反覆為之，
    應依連續犯之規定論以一罪，並依法加重其刑。被告所犯上開行使偽造私文書罪
    及業務侵占罪間，具有方法目的之牽連關係，為牽連犯，應從一重按業務侵占罪
    處斷。
四、原審以被告乙○○罪證明確，因予論罪科刑，固非無見，惟被告在其收受之郭綜
    合醫院所簽發之玉山商業銀行臺南分行甲存帳戶第三二五六－九號、票號：ＡＥ
    0000000號之支票背面所蓋用之「甲○○○日報」社印章，刻係利用不知
    情刻印商店所刻，並非被告自行偽刻，原審遽認係被告自行偽刻，尚有未洽。被
    告上訴意旨指摘原判決量刑過重，且未予緩刑不當，雖無理由，然原判決既有可
    議，自屬無可維持，應由本院將原判決撤銷改判，以期適法。爰審酌被告被告尚
    無前科，其犯罪之動機、目的係為圖私利、侵占之金額高達三百八十八萬九千八
    百二十元、迄今尚未與告訴人達成民事和解、並參酌被告犯後坦承犯行等一切情
    狀，量處如主文第二項所示之刑，以資懲儆。偽造之「甲○○○日報社」印章一
    枚及偽造於上開支票背面之「甲○○○日報社」印文一枚，均依刑法第二百十九
    條規定宣告沒收。又被告雖無前科，且犯後亦坦承犯行，但犯後始終未能歸還侵
    占款項，如遽予緩刑，顯然對告訴人不甚公平，故被告所請，不予准許。
據上論斷，應依刑事訴訟法第三百六十九條第一項前段、第三百六十四條、第二百九
十九條第一項前段，刑法第五十六條、第二百十六條、第二百十條、第三百三十六條
第二項、第五十五條、第二百十九條，罰金罰鍰提高標準條例第一條前段，判決如主
文。
本案經檢察官蘇南桓到庭執行職務。
中    華    民    國      九十三      年      十二      月      二十一  日
                                  臺灣高等法院臺南分院刑事第二庭
                                      審判長法官  葉    居    正
                                            法官  莊    俊    華
                                            法官  李    文    福
右正本證明與原本無異。
如不服本判決，應於判決送達後十日內向本院提出上訴狀，其未敘述理由者並應於提
出上訴狀後十日內向本院補提理由書（應附繕本)。
                                      法院書記官  李    良    倩
中    華    民    國      九十三      年      十二      月      二十二  日
附錄法條：
刑法第二百一十條：
偽造、變造私文書，足以生損害於公眾或他人者，處五年以下有期徒刑。
刑法第二百一十六條：
行使第二百十條至第二百十五條之文書者，依偽造、變造文書或登載不實事項或使登
載不實事項之規定處斷。
刑法第三百三十六條：
對於公務上或因公益所持有之物，犯前條第一項之罪者，處一年以上七年以下有期徒
刑，得併科五千元以下罰金。
對於業務上所持有之物，犯前條第一項之罪者，處六月以上五年以下有期徒刑，得併
科三千元以下罰金。
前二項之未遂犯罰之。
